臺灣高等法院高雄分院刑事判決　　　　95年度上訴字第2177號
上　訴　人　臺灣高雄地方法院檢察署檢察官
上　訴　人
即　被　告　丁○○
　　　　　　　　　　（另案於臺灣高雄監獄執行中）
選任辯護人　張永昌律師
被　　　告　己○○
　　　　　　　　　　（另案於臺灣高雄第二監獄執行中）
指定辯護人　本院公設辯護人甲○○
上列上訴人因被告違反槍砲彈藥刀械管制條例案件，不服臺灣高
雄地方法院95年度訴字第1150號中華民國95年10月26日第一審判
決（起訴案號：臺灣高雄地方法院檢察署94年度偵字第5594號）
，提起上訴，本院判決如下：
     主  文
上訴駁回。
     事  實
一、丁○○明知可發射子彈具有殺傷力之改造手槍，屬槍砲彈藥
    刀械管制條例所列管禁止持有之物，未經主管機關之許可，
    不得持有，竟於不詳時、地，取得具有殺傷力之仿BERETTA
    廠92FS型半自動手槍製造之玩具手槍車通金屬槍管內阻鐵改
    造而成之改造手槍1 枝（槍枝管制編號：0000000000號），
    而未經許可持有上開改造手槍，並於民國94年間某日（94年
    1 月底起至94年3 月3 日間之某日），將上開改造手槍置放
    在不知情友人己○○位於高雄市○○區○○路22巷50號11樓
    之2 租住處之客廳，嗣於民國94年3 月3 日1 時30分許，在
    上址己○○租住處之客廳為警查獲，並扣得上開改造手槍1
    枝。
二、案經內政部警政署保安警察第三總隊報告臺灣高雄地方法院
    檢察署檢察官偵查起訴。
    理  由
壹、證據能力部分：
一、按被告以外之人於偵查中向檢察官所為陳述，除顯有不可信
    之情況者外，得為證據，刑事訴訟法第159 條之1第2項定有
    明文。蓋檢察官代表國家偵查犯罪，依法有訊問被告、證人
    及鑑定人之權力，且須對被告有利、不利之情形均應注意，
    況徵諸實務運作，檢察官實施刑事偵查程序，亦能恪遵法定
    程序之要求，不致有違法取證情事且可信度極高，是被告以
    外之人前於偵查中已具結而為證述，除反對該項供述得具有
    證據能力之一方，已釋明「顯有不可信之情況」之理由外，
    不宜以該證人未能於審判中接受他造之反對詰問為由，即遽
    指該證人於偵查中之陳述不具證據能力，方符前揭法條之立
    法意旨。是證人即查獲現場警員丙○○、胡耀文於94年4 月
    12日偵查時及證人即同案被告己○○於94年4 月26日檢察官
    偵查時具結所為陳述，被告丁○○及其辯護人未曾提及檢察
    官在偵查時，有任何不法取供之情形，是客觀上並無顯不可
    信之情形，依上開說明，證人丙○○、胡耀文、己○○於偵
    查中之結證得為證據。
二、按被告以外之人於審判外之陳述，雖不符刑事訴訟法第159
  　條之1 至第159 條之4 規定，而經當事人於審判程序同意作
    為證據，法院審酌該言詞陳述或書面陳述作成時之情況，認
    為適當者，亦得為證據；當事人、代理人或辯護人於法院調
    查證據時，知有同法第159 條第1 項不得為證據之情形，而
    未於言詞辯論終結前聲明異議者，視為有前項之同意，同法
    第159 條之5 亦已明揭其旨。證人己○○、張瑞苓於警詢之
    陳述及內政部警政署刑事警察局94年4 月8 日刑鑑字第0940
    040392號槍彈鑑定書及所附之照片，雖均係被告以外之人於
    審判外所為之言詞及書面陳述，係為傳聞證據，然檢察官、
    被告及辯護人於本院言詞辯論終結前均未聲明異議，且本院
    審酌證人己○○、張瑞苓於警詢所為陳述作成時之情況，及
    上開書面陳述其作成時之情況，均無何不適當之情形，是依
    上開規定均得作為證據。
三、證人丁○○於94年3 月3 日偵查時及證人戊○○於95年3 月
    3 日、94年5 月25日偵查時所為之陳述，均未經具結，依刑
    事訴訟法第158 條之3 規定，均不得作為證據，至於作為證
    明其他證據證明力之彈劾證據，屬自由證明範圍，要非為法
    所禁止，附此敘明。
貳、實體部分：
甲、被告丁○○部分：
一、訊據上訴人即被告丁○○（下稱被告）對於上開時間，在己○○上址租住處之客廳為警搜扣得上開改造手槍，及當時其
    亦在己○○上址租住處客廳之事實坦承不諱，惟矢口否認有
    何持有改造手槍之犯行，辯稱：上址租住處非其承租，我只
    偶爾去2 、3 次，上開改造手槍非其所有，當日係去幫女友
    張瑞苓搬家云云，辯護意旨略以：同案被告己○○於初次警
    詢證稱「生仔」非丁○○，後於羈押時始改稱「生仔」就是
    丁○○，同案被告己○○指訴前後矛盾，且同案被告己○○
    於本院審理中亦無法確定扣案槍枝為何人所有，本件無其他
    證據足認扣案槍枝係丁○○所有云云。
二、然查：
（一）證人即本案查獲警員丙○○於本院審理時證稱：我們開門
      進去後，丁○○與他女朋友（張瑞苓）坐在客廳沙發上，
      槍枝是在一個黑色包包裡面查到的，黑色包包是在丁○○
      和張瑞苓所坐沙發前桌子與旁邊茶几中間空隙的地上查到
      的，不是在茶几與落地窗窗簾中間之空隙查到；查獲當時
      己○○在另外房間睡覺等語（見本院卷第77頁）。同案被
      告己○○於94年3 月3 日警詢時證稱：茶几旁地上黑色皮
      包內查獲之改手槍1 支是生仔的，生仔有時候會在右前方
      的房間睡覺，右前方的房間是張瑞苓所居住等語（見警卷
      第11至13頁），復於94年4 月21日警詢時證稱；這把改造
      手槍是丁○○所有，丁○○的綽號是生仔（見偵卷第111
      頁）；又於偵查時證稱；生仔是丁○○，客廳查獲的槍是
      丁○○的等語（見偵卷第147 、148 頁）；另於原審審理
      中具結證稱：我在94年4 月21日警訊中有說本件槍枝是丁○○的，在94年4 月26日偵訊中有說本件槍枝是丁○○的
      ，當時講話實在，剛才說本件槍枝不確定是誰的，係因時
      間太久，記憶模糊，我在94年4 月7 日偵訊中稱「生仔」
      姓郭是不實在的等語（見原審卷第165 、166 頁）。且其
      於94年4 月21日第二次警詢時證述：本件槍枝係丁○○所
      有，丁○○綽號係「生仔」等情部分，業經原審當庭勘驗
      該次警詢錄音帶之結果：錄音帶之內容與警詢筆錄記載相
      符，有勘驗筆錄在卷可按（見原審卷第123 頁）。是上開
      查扣之改造手槍，應係被告丁○○所持有甚明。另參以：
      證人張瑞苓於警詢時亦證稱：我今年（94年）1 月底和我
      男朋友丁○○一起搬到高雄市○○區○○路22巷50號11樓
      之2 等語（見警卷第23頁），及被告丁○○於警詢時亦自
      承：我有時候會在高雄市○○區○○路22巷50號11樓之2
      居住，我有該屋之鑰匙，我使用該屋由大門進入後右邊的
      第一間房間，我一個多月以前就使用這間房間，差不多一
      個月住10至15天等語（見警卷第3 、4 頁），復於原審審
      理時供稱：我分租一個房間的錢，房租是我付的等語（見
      原審卷第160 頁），益證被告丁○○自94年1 月底某日起
      即經常使用上址租住處無訛，故其辯稱其僅偶爾去2 、3
      次，當日係去幫女友張瑞苓搬家，顯無可採。
（二）證人己○○於94年4 月21日第二次警詢、94年4 月26日偵
      訊及原審審理中對於上開查扣之改造手槍係被告丁○○所
      有，綽號「生仔」之人即為被告丁○○等情前後一致，並
      無矛盾之處，辯護意旨雖認證人己○○於94年3 月3 日第
      一次警詢中，稱「生仔」姓郭部分與後來之證述矛盾云云
      ，然證人己○○對於上開查扣之改造手槍係「生仔」所有
      之證述，前後一致，而證人己○○94年3 月3 日第一次警
      詢中證述上址租住處係「生仔」承租，有欠「生仔」不少
      人情，顯見該次警詢陳述「生仔姓郭」部分（見警卷第11
      、13頁），證人己○○顯有隱瞞「生仔」真實姓名，以坦
      護被告丁○○，又證人己○○於該次（94年3 月3 日）警
      詢時亦證稱：生仔有時候會在右前方的房間睡覺，右前方
      的房間是張瑞苓所居住等語（見警卷第12、13頁），核與
      被告丁○○於警詢時供稱；我使用該屋由大門進入後右邊
      的第一間房間等情相符（見警卷第3 頁），益證證人己○○於94年3 月3 日第1 次警詢時所證述之「生仔」之人即
      為被告丁○○無誤，故證人己○○嗣後於94年4 月21日第
      2 次警詢、偵訊及原審審理中結證所述上開查扣之改造手
      槍係被告丁○○所有，綽號「生仔」之人即為被告丁○○
      等情應為可採。另參以：被告丁○○於警詢時自承：在我
      和我朋友張瑞苓所使用之房間內查獲之槍枝零件及螺絲、
      八角扳手等物都是我的等語（見警卷第7 頁），益徵上開
      於上址客廳所查獲之改造手槍亦應為被告丁○○所持有無
      訛，則被告丁○○辯稱上開改造手槍非其所有云云，顯係
      卸責不足為採。
（三）證人乙○○於本院審理時證稱：阿寮（即丁○○）有打過
      己○○，於95年1 、2 月時，在丁○○弟弟住的地方，我
      只聽到「事情出了，不要亂講話」而已，其他內容不瞭解
      等語（見本院卷第117 、118 頁），惟被告丁○○卻供稱
      ：是因為己○○欠我錢，才叫人把己○○騙到我弟弟那邊
      打他，時間約2 年左右，93、94年間等語（見本院卷第11
      9 頁），則其2 人所陳述之毆打之時間及原因並不相符。
      而被告己○○係供稱：丁○○於去年（95年），在陳益生
      （即丁○○之弟弟）住處有打我，因為丁○○一直叫我幫
      他扛這個案子，我躲著他，他見到我就打我等語（見本院
      卷第118 頁），且被告丁○○於原審審理時亦證稱：我和
      己○○間並沒有恩怨等語（見原審卷第153 頁），故尚難
      認被告己○○與被告丁○○間有恩怨或債務關係，致被告
      己○○挾怨報復，故意誣陷被告丁○○。證人乙○○前開
      證言顯係迴護被告丁○○之飾詞，並非可採。
（四）至證人戊○○於本院審理時證稱：我在被送去臨時庭之車
      上，我問己○○，己○○告訴我扣案的東西是己○○朋友
      的東西，己○○沒有告訴我是哪一位朋友的，也沒有說是
      綽號「生仔」的，我在94年3 月3 日檢察官訊問時並沒有
      說「己○○說東西是綽號生仔的」，因吃安眠藥，當時意
      識不是很清楚等語（見本院卷第113 頁），惟其於94年3
      月3 日檢察官偵訊時確有供稱：是己○○朋友的東西，聽
      己○○說綽號叫生仔的等語（見偵卷第44頁），則若證人
      戊○○於94年3 月3 日檢察官訊問時，因吃安眠藥以致意
      識不是很清楚，其又何以能在前往檢察署之車上，詢問被
      告己○○東西是何人所有？又何以當檢察官訊問時，仍能
      清楚明白的供稱是己○○朋友的東西？而僅有供稱「己○○說東西是綽號生仔的」部分，係因意識不清下所為之陳
      述，是證人戊○○於本院審理時所為之證述顯無可採，附
      此敘明。
（五）上開查扣之槍枝（槍枝管制編號：0000000000號）經送請
      內政部警政署刑事警察局鑑定結果，認係由仿BERETTA 廠
      92FS型半自動手槍製造之玩具手槍車通金屬管內阻鐵改造
      而成之改造手槍，機械性能良好，可供擊發適用子彈使用
      ，認具殺傷力等情，有該局94年4 月8 日刑鑑字第094004
      0392號槍彈鑑定書1 份暨所附照片28幀在卷可考（見偵卷
      第91至95頁），應屬槍砲彈藥刀械管制條例第4 條第1 項
      第1 款所列管之槍砲。
（六）綜上所述，被告前開所辯，係卸責之詞，不足採信，其前
      揭犯行堪以認定。
三、查立法者有鑑於改造手槍具有取得容易、比對困難及與制式
    槍枝火力相近之特性，而槍砲彈藥刀械管制條例處罰之刑責
    亦屬較輕等情事，遂予修正槍砲彈藥刀械管制條例關於改造
    手槍之相關規定，經總統於94年1 月26日修正公布，並自公
    布日起第3 日即自94年1 月28日起施行。修正前原條例第11
    條第4 項規定未經許可，持有第4 條第1 項第1 款所稱其他
    可發射金屬或子彈具有殺傷力之各式槍砲者，處1 年以上7
    年以下有期徒刑，併科新臺幣7 百萬元以下罰金；嗣修正後
    則刪除原條例第11條，改列於同條例第8 條，並於該條第4
    項規定未經許可，持有第4 條第1 項第1 款所定其他可發射
    金屬或子彈具有殺傷力之各式槍砲者，處3 年以上10年以下
    有期徒刑，併科新臺幣7 百萬元以下罰金。惟按，未經許可
    無故持有可發射子彈具有殺傷力之槍枝、子彈，其持有乃行
    為之繼續，亦即一經持有該槍彈，罪即成立，但其完結須繼
    續至持有行為終了時為止，性質上係屬繼續犯，故前、後之
    持有行為不容予以割裂。是於法律有修正變更之際，茍一部
    犯行發生在法律修正變動前之舊法時期，一部係在新法施行
    後所犯，因繼續犯屬實質上之一罪，法律上須綜合前後犯罪
    行為而為單一評價，自應依最後行為所應適用之新法處斷，
    再無刑法第2 條第1 項但書規定之新舊法比較適用問題。從
    而，被告丁○○自不詳時間取得上開改造手槍，惟其最後持
    有行為之時點既為94年3 月3 日，因槍砲彈藥刀械管制條例
    是時業已修正公布施行，本院應依修正後該條例第8 條第4
    項規定而為裁判，方屬適法。核被告丁○○所為，係違反槍
    砲彈藥刀械管制條例第8 條第4 項之未經許可持有其他可發
    射子彈具有殺傷力之手槍罪。
乙、被告己○○部分：
一、公訴意旨另以：被告己○○與被告丁○○（業經本院有罪判
    決）未經許可，共同持有上開改造手槍1 枝，被告己○○並
    將上開改造手槍藏放於上址租住處，嗣為警於94年3 月3 日
    1 時30分查獲，因認被告己○○涉犯槍砲彈藥刀械管制條例
    第8 條第4 項之持有及寄藏改造手槍罪嫌（檢察官當庭變更
    起訴法條）云云。
二、按被告未經審判證明有罪確定前，推定其為無罪；犯罪事實
    應依證據認定之，無證據不得認定犯罪事實；不能證明被告
    犯罪者，應諭知無罪之判決，刑事訴訟法第154 條第1 項、
    第2 項及第301 條第1 項分別定有明文。又刑事訴訟法上所
    謂認定犯罪事實之證據，係指足以認定被告確有犯罪行為之
    積極證據而言，該項證據自須適合於被告犯罪事實之認定，
    始得採為斷罪資料；事實之認定，應憑證據，如未能發現相
    當證據，或證據不足以證明，自不能以推測或擬制之方法，
    以為裁判基礎；而認定犯罪事實所憑之證據，雖不以直接證
    據為限，間接證據亦包括在內；然而無論直接或間接證據，
    其為訴訟上之證明，須於通常一般之人均不致有所懷疑，而
    得確信其為真實之程度者，始得據為有罪之認定，最高法院
    29年上字第3105號、40年臺上字第86號及76年臺上字第4986
    號著有判例可資參照。
三、本件公訴人認被告己○○涉有上開持有及寄藏改造手槍罪嫌
    ，無非以被告己○○於偵查時之供述、證人丁○○於94年3
    月3 日偵查時之證述及證人戊○○於94年3 月3 日、94年5
    月25日偵查時之證述為其主要論據。惟訊據被告己○○堅決
    否認有上開持有及寄藏改造手槍之犯行，辯稱：我沒有持有
    或寄藏上開改造手槍等語。
四、經查：上開改造手槍係同案被告丁○○所持有，被告丁○○
    自94年1 月底某日起即經常使用上址租住處，並將上開改造
    手槍放置在上址租住處，為警查獲當時被告己○○在另外房
    間睡覺等情，均已詳於前述，則被告丁○○既係將其持有之
    上開改造手槍置放在其自己經常使用之上址租住處，且又非
    在被告己○○單獨使用之房間查獲，故當無何交付被告己○○寄藏之可言，是被告己○○雖於警詢時供稱：查獲當日在
    客廳茶几旁查獲之物係「生仔」所有，該批物品係「生仔」
    1 、2 週前放在我這，因為「生仔」比較信任我等語，另於
    偵查時供稱：扣押之物品是一個綽號生仔之人寄放的等語，
    即與上開所認定之事證不符而不足採信，又證人丁○○於94
    年3 月3 日偵查時之證述及證人戊○○於94年3 月3 日、94
    年5 月25日偵查時之證述均無證據能力，亦詳如前述，則除
    被告己○○之自白以外，並無其他證據足資佐證被告己○○
    有受被告丁○○之委託寄藏上開改造手槍或與被告丁○○共
    同持有上開改造手槍之犯行，是尚難僅憑被告己○○之自白
    即遽予認定其有寄藏或共同持有上開改造手槍之犯行。此外
    ，復查無其他積極證據足資證明被告己○○有何上開被訴之
    犯行，揆諸前揭法律規定及說明，被告己○○之犯罪自屬不
    能證明。
丙、原審認被告己○○罪證不足，而為被告己○○無罪之諭知；
    被告丁○○罪證明確，因而適用槍砲彈藥刀械管制條例第8
    條第4 項，刑法第2 條第1 項但書、第11條前段、第38條第
    1 項第1 款、第42條第3 項規定，並審酌被告丁○○非法持
    有改造手槍，對於他人之身體、生命及社會治安、社會秩序
    造成潛在之危險與不安，犯後否認犯行，態度不佳，惟念及
    其尚未持之用以犯罪等一切情狀，量處有期徒刑3 年6 月，
    併科罰金新臺幣10萬元，就罰金部分並諭知罰金如易服勞役
    以新臺幣1, 000元折算1 日。再被告行為後刑法業於95 年7
    月1 日修正生效施行，就關於罰金易服勞役之部分，修正前
    刑法第42條第2 項原規定：「易服勞役以1 元以上3 元以下
    ，折算1 日。但勞役期限不得逾6 個月。」；另罰金罰鍰提
    高標準條例第2 條（現已刪除）亦規定：「依刑法第41條易
    科罰金或第42條第2 項易服勞役者，均就其原定數額提高為
    1 百倍折算1 日；法律所定罰金數額未依本條例提高倍數，
    或其處罰法條無罰金刑之規定者，亦同。」；又現行法規所
    定貨幣單位折算新臺幣條例第2 條則規定：「現行法規所定
    金額之貨幣單位為圓、銀元或元者，以新臺幣元之3 倍折算
    之。」。則依上開規定，罰金之法定刑以新臺幣規定者，於
    易服勞役時應以新臺幣300 元、600 元或900 元定其折算1
    日之標準。而刑法修正施行後，原第42條第2 項移列為同條
    第3 項，並規定為：「易服勞役以新臺幣1 千元、2 千元或
    3 千元折算1 日。但勞役期限不得逾1 年。」，另罰金罰鍰
    提高標準條例第2 條之規定配合刑法修正同時刪除，又修正
    後刑法第42條第3 項之折算金額改以新臺幣計算，自無再適
    用現行法規所定貨幣單位折算新臺幣條例第2 條規定之餘地
    。則自95年7 月1 日刑法修正施行及罰金罰鍰提高標準條例
    第2 條修正刪除後，罰金之法定刑以新臺幣規定者，於易服
    勞役時即應以新臺幣1,000 元、2,000 元或3, 000元定其折
    算1 日之標準。上開關於易服勞役折算標準規定之修正，雖
    非個別刑罰處罰規定或構成要件之變更，然已影響行為人刑
    罰之法律效果，應屬刑法第2 條第1 項所定之法律變更（最
    高法院83年度台非字第199 號判決參照）。而比較上揭修正
    前後之規定，修正後之規定折算1 日之罰金金額較高，被告
    循此易服勞役時得折算為較少之勞役日數，故以修正後之規
    定有利於被告。自應依現行刑法第2 條第1 項但書，就所處
    罰金刑部分適用修正後刑法第42條第3 項規定，併此敘明。
    並說明上開改造手槍件槍枝係違禁物（槍枝管制編號：
    0000000000號），應依刑法第38條第1 項第1 款規定宣告沒
    收。其認事用法，核無不合，量刑亦屬允當。被告丁○○上
    訴意旨否認犯罪，指摘原判決不當；公訴人上訴意旨認原審
    未為被告己○○有罪判決為不當，提起上訴，指摘原判決不
    當，均無理由，應予駁回。
據上論斷，應依刑事訴訟法第368條，判決如主文。
本案經檢察官陳新慶到庭執行職務。
中　　華　　民　　國　　96　　年　　2 　　月　　7　　日
                  刑事第五庭    審判長法  官  曾永宗
                                      法  官  王伯文
                                      法  官  陳  箐
以上正本證明與原本無異。
如不服本判決應於收受本判決後10日內向本院提出上訴書狀，其
未敘述上訴理由者，並得於提起上訴後10日內向本院補提理由書
狀（均須按他造當事人之人數附繕本）「切勿逕送上級法院」。
中　　華　　民　　國　　96　　年　　2 　　月　　7 　　日
　　　　　　　　　　　　　　　　　　　書記官  魏文常
附錄本判決論罪科刑法條：
槍砲彈藥刀械管制條例第8條
未經許可，製造、販賣或運輸鋼筆槍、瓦斯槍、麻醉槍、獵槍、
空氣槍或第4 條第1 項第1 款所定其他可發射金屬或子彈具有殺
傷力之各式槍砲者，處無期徒刑或5 年以上有期徒刑，併科新臺
幣1 千萬元以下罰金。
未經許可，轉讓、出租或出借前項所列槍枝者，處 5 年以上有期
徒刑，併科新臺幣 1 千萬元以下罰金。
意圖供自己或他人犯罪之用，而犯前二項之罪者，處無期徒刑或
 7 年以上有期徒刑，併科新臺幣 1 千萬元以下罰金。
未經許可，持有、寄藏或意圖販賣而陳列第 1 項所列槍枝者，處
 3 年以上10年以下有期徒刑，併科新臺幣700 萬元以下罰金。
第 1 項至第 3 項之未遂犯罰之。
